【裁判字號】    99,簡上,59
【裁判日期】    990611
【裁判案由】    給付簽帳卡消費款
【裁判全文】
臺灣臺中地方法院民事判決              99年度簡上字第59號
上  訴  人  甲○○
兼      上
訴訟代理人  乙○○
被上訴人    中國信託商業銀行股份有限公司
法定代理人  丁○○○○
訴訟代理人  余昊澤
            丙○○
            戊○○
上列當事人間請求給付簽帳卡消費款事件，上訴人對於中華民國
98年12月31日本院臺中簡易庭98年度中簡字第2829號第一審判決
提起上訴，本院合議庭於99年5月28日言詞辯論終結，判決如下
：
    主    文
上訴駁回。
第二審訴訟費用新台幣壹仟玖佰玖拾伍元由上訴人連帶負擔。
    事實及理由
一、本件上訴人2人均經合法通知，未於言詞辯論期日到場，核
    無民事訴訟法第386條各款所列情形，應依被上訴人之聲請
    ，由其一造辯論而為判決。至上訴人甲○○雖於民國(下同)
    99年5月19日具狀以上訴人兼訴訟代理人乙○○因工作關係
    出國，無法到庭為由聲請變更期日云云，惟依民事訴訟法第
    154條規定：「期日，除別有規定外，由審判長依職權定之
    。」又審判長依職權所定之言詞辯論期日，非有重大理由，
    法院不得變更或延展之，故當事人已受合法之傳喚後，雖聲
    請變更期日，然在法院未予裁定准許以前，仍應於原定期日
    到場，否則仍應認為遲誤，法院自得許由到庭之當事人一造
    辯論而為判決(參見最高法院41年台上字第94號判例意旨)。
    本件言詞辯論期日訂於99年5月28日下午3時45分，言詞辯論
    通知書亦於99年5月12日下午2時40分合法送達上訴人兼訴訟
    代理人乙○○，有卷附送達證書1紙可憑，縱令上訴人兼訴
    訟代理人乙○○確因工作關係出國而無法準時到庭(但未檢
    附任何證明文件，本院無從確認該項事由是否為真)，因上
    訴人2人為親兄弟關係，上訴人兼訴訟代理人乙○○亦得委
    任上訴人甲○○到庭參與言詞辯論，況本院亦於99年5月24
    日上午以電話通知上訴人甲○○原訂言詞辯論期日不變乙事
    ，復有卷附公務電話紀錄可按，則上訴人甲○○聲請變更言
    詞辯論期日既未經本院裁定准許，依首揭最高法院判例意旨
    ，上訴人2人仍有遵期到庭之義務，詎上訴人2人均經合法通
    知，無正當理由仍拒不到庭，本院自得依被上訴人之聲請由
    其一造辯論而為判決，合先敘明。
二、被上訴人之起訴主張及陳述除與原審判決記載相同者，茲引
    用之外，並補稱：
  (一)上訴人之上訴理由與原審之說詞大致相同，請求駁回上訴
      ，如果上訴人2人有意與被上訴人繼續協商還款事宜，被
      上訴人亦願意繼續協商。
  (二)並聲明：如主文所示。
三、上訴人2人之主張及陳述除與原審判決記載相同者，茲引用
    之，其等2人均經合法通知，未於言詞辯論期日到場，惟據
    其等2人提出上訴理由狀及準備程序到庭補稱：
  (一)上訴人2人之母柳英代於93年間向被上訴人申請通信貸款
      新台幣(下同)25萬元部分，上訴人2人自始不知情，因柳
      英代當時已高齡62歲，沒有工作，且有病在身，被上訴人
      未評估借款人之能力，竟輕易准許，被上訴人內部風險控
      管太鬆，而柳英代在申請後不到3年即於96年7月間因肺癌
      過世，被上訴人自應負擔呆帳之風險。
  (二)系爭通信貸款債務雖為柳英代生前遺留，上訴人2人在不
      知情之情況而未繼續繳納，上訴人2人並未惡意逃避，希
      望被上訴人就加計利息部分可以減免。又上訴人甲○○為
      單親家庭，尚有2名小孩在學，被上訴人要求上訴人2人須
      1次清償，實有困難，希望被上訴人通融分期繳納。
  (三)上訴人2人不清楚柳英代向被上訴人貸款25萬元之用途，
      當初祇以為申請信用卡而已，信用卡及貸款之分期款是由
      柳英代自行繳納，她錢不夠時，則由上訴人兼訴訟代理人
      乙○○代繳，柳英代於96年7月間死亡後，上訴人兼訴訟
      代理人乙○○繼續繳納信用卡及貸款之款項至97年4、5月
      份，後來因上訴人2人經濟有問題，始未繳納。
  (四)並聲明：1、原判決主文第2項命上訴人連帶給付部分廢棄
      。2、上廢棄部分，被上訴人在第一審之訴駁回。
四、被上訴人在原審起訴主張柳英代於93年7月間申請簡易通信
    貸款，借款25萬元，而柳英代於96年7月22日死亡，上訴人2
    人為其法定繼承人，並未依法向法院聲請限定繼承或拋棄繼
    承，該筆貸款迄至97年5月23日止，尚欠本金122215元及利
    息484元，共計122699元迄未清償之事實，已據其提出簡易
    通信貸款申請書暨約定書、歷史帳單彙總查詢、繼承系統表
    及本院家事法庭98年3月10日函等影本各在卷為憑，核屬相
    符，而上訴人2人固以上情抗辯，惟其等2人就前開簡易通信
    貸款申請書暨約定書上「柳英代」簽名之真正並不爭執，是
    被上訴人此部分之主張自堪信為真實。
五、法院之判斷：
  (一)本件被上訴人在原審起訴請求上訴人2人應連帶給付柳英
      代生前所遺債務有信用卡及簡易通信貸款2筆，上訴人2人
      於本院99年3月11日準備程序期日已陳明就信用卡債務部
      分不爭執，僅就簡易通信貸款部分提起上訴等語，並經記
      明筆錄在卷，故柳英代生前所遺信用卡債務即原審判決主
      文第1項部分既未經上訴人2人聲明不服，即已確定，上訴
      範圍應僅限於上訴人2人繼承柳英代生前所遺簡易通信貸
      款債務，而不及於信用卡債務部分甚明。
  (二)按稱消費借貸者，謂當事人一方移轉金錢或其他代替物之
      所有權於他方，而約定他方以種類、品質、數量相同之物
      返還之契約，民法第474條第1項定有明文。又97年1月2日
      修正前民法第1148條規定：「繼承人自繼承開始時，除本
      法另有規定外，承受被繼承人財產上之一切權利、義務。
      」第1153條規定：「繼承人對於被繼承人之債務，負連帶
      責任。繼承人相互間對於被繼承人之債務，除另有約定外
      ，按其應繼分比例負擔之。」本件上訴人2人之母柳英代
      生前積欠被上訴人系爭簡易通信貸款債務122699元及其違
      約金迄未清償，而柳英代已於96年7月22日死亡，上訴人2
      人為第一順位法定繼承人，未依法於法定期間內聲明限定
      繼承或拋棄繼承，已如前述，則本件繼承發生之時點為96
      年7月22日，依當時有效即97年1月2日修正前民法第1148
      條及第1153條規定，上訴人2人自應就柳英代生前遺留之
      系爭簡易通信貸款債務負連帶清償責任。況上訴人兼訴訟
      代理人乙○○於99年3月11日準備程序期日自承：「我母
      親是96年7月死亡，我有幫她付到97年4、5月份，後來經
      濟有問題，沒有幫她付」等語屬實(參見該日準備程序筆
      錄第3頁)，可見自柳英代死亡後，上訴人兼訴訟代理人乙
      ○○既繼續幫柳英代繳納系爭簡易通信貸款等債務(含信
      用卡債務)長達10個月左右，無異已承認柳英代系爭簡易
      通信貸款債務之存在。上訴人2人事後以不知該項債務為
      由藉詞否認，委無可採。至上訴人2人指摘被上訴人對高
      齡62歲、無經濟能力之柳英代核准貸款25萬元，顯然欠缺
      風險評估，核貸過於寬鬆乙節縱屬實在，然系爭簡易通信
      貸款申請書之「柳英代」簽名既為柳英代親簽，而被上訴
      人核貸當時柳英代並非欠缺辨別事理能力之人，被上訴人
      復據其申請而核撥貸款至柳英代指定之帳戶，柳英代生前
      亦繳納多期分期款，系爭通信貸款契約即有效成立，被上
      訴人及柳英代均應受該通信貸款契約各項約定條款之拘束
      ，上訴人2人因繼承而當然承受柳英代就系爭通信貸款契
      約之一切權利義務，故即使被上訴人就系爭通信貸款之核
      貸過程確有過於寬鬆之嫌，惟此不影響系爭通信貸款契約
      之有效成立，上訴人2人仍應就系爭通信貸款債務負連帶
      清償責任至明。
六、綜上所述，被上訴人依據民法消費借貸及繼承等法律關係，
    請求上訴人2人連帶給付柳英代生前遺留系爭通信貸款債務
    122699元，及其中本金122215元自97年5月24日起至清償日
    止，按年息百分之20計算之違約金，洵屬正當，應予准許。
    原審法院為被上訴人此部分勝訴之判決，並適用民事訴訟法
    第389條第1項第3款規定，依職權宣告假執行，於法均無違
    誤。上訴意旨指摘原判決此部分不當，求予廢棄改判，為無
    理由，應予駁回。
七、本件事證已臻明確，兩造其餘攻擊防禦方法及所提證據資料
    ，核與本判決所得心證及結果均不生影響，毋庸逐一論述，
    附此說明。
八、結論：本件上訴為無理由，依民事訴訟法第436條之1第3項
    、第385條第1項前段、第449條第1項、第85條第2項，判決
    如主文。
中    華    民    國    99    年     6    月    11    日
              民事第三庭    審判長法  官  許秀芬
                                  法  官  黃渙文
                                  法  官  林金灶
以上正本係照原本作成。
本件判決不得上訴。
中    華    民    國    99    年     6    月    11    日
                                  書記官  李國敬

司法院資訊處製作；財團法人民間司法改革基金會備份。
